臺灣桃園地方法院行政訴訟判決　
111年度交字第186號
原      告  黎東明  
被      告  桃園市政府交通事件裁決處
                    設桃園市○○區○○路00號7至8樓
代  表  人  張丞邦  住同上
訴訟代理人  黃一鳴律師
上列當事人間交通裁決事件，原告不服被告民國111年4月29日桃
交裁罰字第58-D1TD51401號裁決，提起行政訴訟，本院判決如下
：
    主  文
一、原告之訴駁回。
二、訴訟費用新臺幣參佰元由原告負擔。
    事實及理由
壹、程序方面
一、本件原告不服被告於民國111年4月29日桃交裁罰字第58-D1T
    D51401號裁決書（下稱原處分）所為之裁決，向本院提起撤
    銷訴訟，依兩造書狀所述各節及卷內資料所示，本件事證已
    臻明確，本院認無經言詞辯論之必要，爰依行政訴訟法第23
    7條之7之規定，不經言詞辯論而為判決。
貳、實體方面
一、事實概要：原告於111年3月24日15時29分許，駕駛車牌號碼
    000-000號普通重型機車（下稱系爭機車），行經桃園市桃
    園區民生路與中山東路口時，因有「駕車行經有燈光號誌管
    制之交岔路口闖紅燈」之違規事實，違反道路交通管理處罰
    條例（下稱道交條例）第53條第1項規定，經桃園市政府警
    察局桃園分局（下稱舉發機關）武陵派出所員警以111年3月
    24日掌電字第D1TD51401號舉發違反道路交通管理事件通知
    單逕行舉發原告，並載明應於同年4月23日前到案。嗣原告
    於應到案日前之3月25日向被告陳述意見，被告於4月29日仍
    認原告於上開時、地，有「駕車行經有燈光號誌管制之交岔
    路口闖紅燈」之違規事實明確，乃依道交條例第53條第1項
    規定，以原處分裁處原告罰鍰新臺幣（下同）1,800元，並
    依道交條例第63條第1項第3款，記違規點數3點，原處分於
    同年4月29日送達予原告。原告不服原處分，於111年4月29
    日向本院提起本件行政訴訟。
二、原告起訴主張：原告只是在綠燈轉黃燈時通過路口，並無闖
    紅燈，舉發之事實有誤，且經申訴後員警所附之照片未有拍
    攝到違規機車之車牌號碼，且攝影時間與違規時間也不相符
    (攝影時間為111年4月20日，違規時間為111年3月24日)等語
    ，並聲明：撤銷原處分。
三、被告則以：
  ㈠按道交條例第4條第2項規定：「駕駛人駕駛車輛、大眾捷運
    系統車輛或行人在道路上，應遵守道路交通標誌、標線、號
    誌之指示、警告、禁制規定，並服從執行交通勤務之警察或
    依法令執行指揮交通及交通稽查任務人員之指揮。」、第53
    條第1項規定：「汽車駕駛人，行經有燈光號誌管制之交岔
    路口闖紅燈者，處新臺幣1800元以上5400元以下罰鍰。」、
    第63條第1項第3款規定略以：「汽車駕駛人有下列各款所列
    條款之一者，除依原條款處罰鍰外，並予記點：三、有…第
    五十三條…情形之一者，各記違規點數三點。」
  ㈡復按道路交通安全規則第102條第1項第1款規定：「汽車行駛
    至交岔路口，其行進、轉彎，應依下列規定：一、應遵守燈
    光號誌或交通指揮人員之指揮，遇有交通指揮人員指揮與燈
    光號誌並用時，以交通指揮人員之指揮為準。」、道路交通
    標誌標線號誌設置規則第170條第1項前段規定：「停止線，
    用以指示行駛車輛停止之界限，車輛停止時，其前懸部分不
    得伸越該線」、第206條第1項第5款第1目規定：「行車管制
    號誌各燈號顯示之意義如左：五、圓形紅燈㈠車輛面對圓形
    紅燈表示禁止通行，不得超越停止線或進入路口。」
  ㈢為促使駕駛人回歸於對標線之認知，同時兼顧執法技術層面
    與大眾接受程度，茲將面對圓形紅燈時超越停止線或闖紅燈
    之認定敘述如后提供參考：㈠車輛面對圓形紅燈時仍逕予穿
    越路口至銜接路段，含左轉、直行、迴轉及右轉（依箭頭綠
    燈允許行駛者除外）即視為闖紅燈之行為。㈡有繪設路口範
    圍者：車輛無視於紅燈警示，有穿越路口之意圖，而車身已
    伸入路口範圍亦視同闖紅燈；若僅伸越停止線而未達路口範
    圍者，則視為不遵守標線指示。（可以處罰條例第六十條第
    三項之規定處分之）。㈢無繪設路口範圍者：以車輛無視於
    紅燈號誌，而有穿越路口之企圖，其車身並已伸越停止線並
    足以妨害其他方向人（若有行人穿越道）、車通行者亦以闖
    紅燈論處；若僅車身伸越停止線則以不遵守標線指示視之。
    ㈣目前交岔路口已繪設網狀黃線區者暫以該範圍視作路口，
    未繪設者請公路主管機關依內政部警政署六十五年二月十六
    日警署交字第００二四九號函之規定視路況車況繪設路口範圍
    。㈤另路口設有照相設施者並請有關單位依會議結論之認定
    標準配合調整以更能明確認定(參照交通部82年4月22日交路
    字第009811號函)。
  ㈣桃園市政府警察局桃園分局111年4月21日桃警分交字第11100
    22917號函略以：「…旨案係本分局員警於111年3月24日15時
    29分，在桃園市桃園區民生路與中山東路交岔路口執行勤務
    時，發現旨揭車輛紅燈時逕行闖越路口直行(往三民路口方
    向)，立即予以攔停依法製單(掌電字第D1TD51401號)舉發，
    本案舉發核無違誤…」。
  ㈤按「當場舉發」交通違規並不以攝影或照相存證為其要件，
    亦不以舉發錄影或照片為唯一之證明方法，若舉發員警係親
    眼見聞違規經過，並經以證人之身分具結後為證述，此員警
    證詞仍不失為證明方法之一種。若強求各種交通違規行為均
    需以照片為其裁罰依據，事實上殆不可行，蓋諸多違規行為
    之發生係難以預期，違規狀態稍縱即逝，無法期待舉發員警
    就一瞬間突發之交通違規行為，於發現後能即時攝影取證，
    事實上僅能仰賴舉發員警親身目睹所見為之，別無其他舉證
    之可能，復倘查無其他證顯示本件舉發員警有誤認或故意構
    陷之情事，自難以舉發員警無法提出其他證據佐證，即認其
    所述不可採信(參照臺中地方法院行政訴訟判決107年度交字
    第103號)。再者，舉發機關員警之「目睹」為憑，然依道路
    交通管理處罰條例第4條第2項規定：「駕駛人駕駛車輛或行
    人在道路上，應遵守道路交通標誌、標線、號誌之指示、警
    告、禁制規定，並服從執行交通勤務之警察或依法令執行指
    揮交通及交通稽查任務人員之指揮。」足見警察係屬道路交
    通事件之執行機關。警察既屬執勤機關，故其依據執勤當場
    觀察所得，據為交通裁罰之基礎，本係國家機關執法之具體
    型態之一，自難貶抑簡化認其係屬員警個人之「目睹」而不
    足採信，此由道路交通管理處罰條例第7條之2亦規定如有當
    場不能或不宜攔截之情形，得由執法機關「逕行舉發」等情
    ，顯見員警依其「目睹」所視，本得作為裁罰之基礎，要無
    疑義。尤其交通違規之態樣眾多，若干違規行為本質上均屬
    瞬間（例如闖紅燈、違規轉彎、未使用方向燈、未繫安全帶
    等），客觀上自難要求執法員警採取科學儀器攝錄始得舉發
    ，否則即失國家設置交通員警維持交通秩序之目的(參照臺
    中地方法院行政訴訟判決106年度交字第173號)。從而，本
    件舉發員警目睹原告於上開時、地駕駛系爭機車有闖紅燈之
    違規情事，遂予以攔查舉發違規且提供照片佐證，洵屬有據
    。
  ㈥按交通警察製單舉發違反道路交通管理處罰條例所列之違規
    事實，本質上為行政處分，係公務員基於職務上之權力，依
    法就特定之具體事件所為之具公法上效果之單方面行政行為
    ，基於公務員為公法上行為具有公信力之原則，該行政行為
    當可被推定為真正，其據以依法處分之事實認定亦為正確無
    誤，本此公信原則，乃立法者賦予行政機關制定違反道路交
    通事件統一裁罰基準及處理細則，以達其維護交通秩序、安
    全之行政目的。
  ㈦另原告主張員警附照片之攝影時間與違規時間不符一節，惟
    觀諸桃園市政府警察局桃園分局111年5月20日桃警分交字第
    1110030253號函文內容，員警檢附照片之攝影時間誤為「11
    1年4月20日」，真實違規時間為截圖影像畫面右下角之「03
    /24/2022」。時間誤植固有瑕疵，然此顯係文字誤寫，並不
    影響本件違規事實，另舉發通知單上已明確載明違規時間為
    「111年3月24日」並由原告當場簽收在案。原告此部分主張
    ，並不影響本件違規事實。
  ㈧綜上，系爭機車因有「駕車行經有燈光號誌管制之交岔路口
    闖紅燈」之情，該當道交條例第53條第1項規定所定要件，
    原處分並無違誤等語置辯。並聲明：原告之訴駁回。
四、本件爭點：系爭機車有無闖紅燈之違規事實？
五、本院之判斷：
  ㈠按汽車駕駛人，行經有燈光號誌管制之交岔路口闖紅燈者，
    處1,800元以上5,400元以下罰鍰；汽車駕駛人有第53條情形
    者，除依原條款處罰鍰外，並予記違規點數3點，道交條例
    第53條第1項、第63條第1項第3款分別定有明文。又停止線
    ，用以指示行駛車輛停止之界限，車輛停止時，其前懸部分
    不得伸越該線；行車管制號誌圓形紅燈之意義，係指車輛面
    對圓形紅燈表示禁止通行，不得超越停止線或進入路口，道
    路交通標誌標線號誌設置規則第170條第1項前段、第206條
    第5款第1目規定甚明。
  ㈡本件原告駕駛系爭機車於上揭時間、地點，因面對圓形紅燈
    號誌仍超越停止線及路口行人穿越道進入機車待轉區，並經
    員警當場攔停後舉發之違規事實，此有舉發機關函文、員警
    職務報告、採證照片、原處分與送達證書、系爭舉發單、車
    籍資料、原告陳述書等證據在卷可稽（見本院卷第31至49頁
    ），堪信為實。
  ㈢經查，本院依職權勘驗卷附採證光碟之結果略以：「影像為
    路口固定式監視器翻拍畫面，日期為『03/24/22』，於『15：2
    7：40』時，路口號誌由圓形綠燈變為圓形黃燈，而畫面上方
    對向車道有一部計程車持續駛向路口，該部計程車右後方尾
    隨一部機車(下稱系爭機車)。於『15：27：42』時，路口號誌
    由圓形黃燈變為圓形紅燈，此時計程車之前車輪甫到達停止
    線，而系爭機車仍在計程車右後方未到達停止線，且二車均
    未停止。於『15：27：43』時，二車均超越停止線進入路口直
    行。於『15：27：46』時，系爭機車進入銜接路段，此時畫面
    左側之他側道路出現員警騎乘警用機車進入路口右轉尾隨。
    」上開勘驗內容，業經本院製作勘驗筆錄並函達兩造命表示
    意見在卷可參（見本院卷第71至81頁)。
  ㈣依上開勘驗結果所呈，系爭機車確係於111年3月24日15時27
    分許，路口號誌由黃燈變為紅燈後，方騎行超越停止線，原
    告辯稱其為綠燈轉黃燈時就通過停止線云云，洵不可採。原
    告另辯稱警方調閱之監視器翻拍畫面並無拍攝到違規機車之
    車牌、顏色、特徵，畫面中機車可能並非原告機車等語，惟
    查，本案員警係於原告違規事實發生後，當場攔停原告機車
    ，有員警職務報告在卷可稽(見本院卷第32頁)，且原告亦自
    陳：當時機車行駛速度不快，且燈號由綠燈轉變為閃黃燈時
    ，機車已超越停止線，貿然停車會造成危險，因而快速通過
    ，此時已變為紅燈，現場與員警說明後仍遭開罰等語，此有
    交通違規案件陳述書可稽(見本院卷第49頁)，員警既當場確
    認原告之車牌號碼，並製作舉發違規通知書，而原告對此亦
    未否認，難認員警有任何誤認車牌之可能；縱路口固定式監
    視器翻拍畫面並無確實拍攝違規機車之車牌號碼，惟「當場
    舉發」交通違規並不以攝影或照相存證為其唯一要件，蓋無
    法期待舉發員警就一瞬間突發之交通違規行為，於發現後能
    即時攝影取證，上開路口固定式監視器畫面僅為一輔助證據
    ，證明該路口當時之車輛移動情狀，且監視器上之時間標註
    與本案違規時點相符，可認確屬本案系爭機車違規當下之錄
    影，足堪佐證員警之舉發事實。至舉發違規通知單所記載之
    違規時間雖與監視器畫面註記時間相差2分鐘，惟監視器之
    時間系統係獨立運作與調整，與實際時間有些微誤差係屬常
    態，本案誤差時間亦在合理範圍，無礙本件違規事實之認定
    與同一性，附此敘明。
  ㈤原告又辯稱監視器畫面之最後一幀畫面為『15：27：46』，員
    警開立違規通知單之時間為「111年3月24日15時29分」，間
    隔僅有74秒，然其與員警當時有爭論、員警復查看原告身分
    證、最後說明開單原因，所花費之時間比例顯不相符云云，
    然舉發違規通知單上記載「111年3月24日15時29分」係屬違
    規時間(見本院卷第67頁)，並非製單之時間，此純屬原告之
    誤解。原告所辯，均非可採。
六、綜上所述，原告於事實概要欄所載時、地，面對圓形紅燈號
    誌，仍超越停止線闖越路口，自有行經有燈光號誌管制之交
    岔路口闖紅燈之情事。從而，被告依道交條例第53條第1項
    、第63條第1項第3款（原處分漏載第3款）規定，以原處分
    對原告裁處罰鍰1,800元，並記違規點數3點，核無違誤。原
    告訴請撤銷原處分，為無理由，應予駁回。
七、本件事證已臻明確，兩造其餘攻擊、防禦方法及所提證據，
    經核均與判決結果不生影響，爰不一一論列，併此敘明。
八、本件訴訟費用額確定為第一審裁判費300元，爰依行政訴訟
    法第98條第1項規定，由敗訴之原告負擔。
中　　華　　民　　國　　111 　年　　11　　月　　28　　日
                  行政訴訟庭  法  官  徐  培  元
上為正本係照原本作成。
如不服本判決，應於判決送達後20日內，向本院提出上訴狀並表
明上訴理由（原判決所違背之法令及其具體內容或依訴訟資料可
認為原判決有違背法令之具體事實），其未載明上訴理由者，應
於提出上訴後20日內向本院補提理由書（上訴狀及上訴理由書均
須按他造人數附繕本，如未按期補提上訴理由書，則逕予駁回上
訴），並應繳納上訴裁判費新臺幣750元。
中　　華　　民　　國　　111 　年　　11　　月　　28　　日
                              書記官  吳  文  彤